臺灣高雄地方法院民事判決　　　　　　　95年度訴字第2923號
原　　　告　丙○○
訴訟代理人　林石猛律師
　　　　　　張宗琦律師
被　　　告　乙○○
　　　　　　丁○○
上二人共同　朱育男律師
訴訟代理人
被　　　告　夢幻島寧靜海大廈管理委員會
法定代理人　吳王碧珍
訴訟代理人　甲○○
上列當事人間損害賠償事件，經本院於民國96年3 月6 日言詞辯
論終結，判決如下：
    主      文
原告之訴及假執行之聲請均駁回。
訴訟費用由原告負擔。
    事實及理由
一、原告起訴主張：原告與被告乙○○、丁○○同為「寧靜海」
    公寓大樓之住戶，被告乙○○、丁○○於民國85年7 月下旬
    ，在其等所有位該大樓之門牌編號高雄市三民區○○○路
    381 巷8 號4 樓、高雄市○○區○○路120 號4 樓之露台加
    蓋鋼筋水泥結構之違章建築而阻擋原告所有門牌編號九如一
    路381 巷8 號5 樓（以下稱系爭房屋）原有之視野、景觀，
    且因此常有垃圾堆置或積水而滋生蚊蠅造成生活品質下降，
    更因系爭違建導致原告必須隨時擔心有人在窗外徘徊或直接
    跨過窗戶進入屋內致侵害原告之隱私權及舒適生活之人格法
    益，而被告夢幻島寧靜海大廈管理委員會（以下稱管委會）
    係受住戶之委任處理公寓大廈及其周圍之安全、環境維護事
    項與制止住戶違規等事務，惟其第2 屆管委會竟接受增建捐
    款而決議在不違反建築法規下，同意由被告乙○○、丁○○
    酌情利用，且系爭違建物既經高雄市政府工務局認定為違章
    建築，被告管委會非但無積極排除違建之作為，反消極不配
    合主管機關之拆除工作，其所為顯然無視全體住戶之權益而
    違背住戶之託付，且亦違反公寓大廈管理條例此一保護他人
    之法律而侵害原告之權益，為此爰依民法第184 條第1 項前
    段、第195 條第1 項、第213 條規定，請求被告乙○○、丁
    ○○賠償非財產上損害，並負回復原狀之責，並依民法第
    184 條第2 項及第544 條規定請求管委會負損害賠償責任，
    並聲明求為判決：(一)被告應各給付原告新臺幣（下同）
    300,000 元，及均自起訴狀繕本送達之翌日起至清償日止按
    年息5 ％計算之利息；(二)前項請求於其中一被告給付時，其
    他被告於同一範圍內免給付義務；(三)被告乙○○、丁○○應
    回復高雄市三民區○○○路381 巷8 號4 樓、高雄市○○區
    ○○路120 號4 樓違章建築興建前之原狀；(四)願供擔保請准
    宣告假執行等語。
二、被告答辯：
  (一)被告乙○○、丁○○則以：渠等於興建系爭違建物時，係經
    被告管委會召開第3 次會議同意後始為興建，完工後為原告
    裝設鐵窗其亦欣然接受而無反對之表示，足見被告乙○○、
    丁○○並無侵權行為之故意或過失，且所謂隱私權之侵害係
    指已侵入他人生活之私領域，並對他人造成損害，然被告乙
    ○○、丁○○所興建之違建物係位於4 樓之露台上，其上並
    無通道或出入口，而系爭違建物之高度為277 公分，並非一
    般人所得行走或出入，自不可能發生有人在窗外徘徊或跨腳
    越窗進入屋內之情事，且被告乙○○、丁○○建造該違建物
    已逾10年，原告之住居至今亦不曾發生遭人入侵或任何對其
    私人領域造成損害之情事，被告乙○○、丁○○自未不法侵
    害原告之隱私權或舒適生活之人格法益，而被告乙○○、丁
    ○○既未對原告之權益造成侵害，自不負賠償責任，亦無回
    復原狀可言，況且系爭違建物業經列入拆除違建之計畫中，
    故原告請求被告乙○○、丁○○拆除系爭違建物亦無保護之
    必要，為此聲明求為判決駁回原告之訴及假執行之聲請，如
    受不利之判決則願供擔保請准免為假執行等語。
  (二)被告管委會則以：被告管委會當時僅同意被告乙○○、丁○
    ○於其露台興建涼亭等非固定式建築物，且管委會並非建照
    核定機關，所為之同意並無法律上效力，至於本案行政機關
    何時進行拆除違建亦非被告管委會所能決定，為此聲明求為
    判決駁回原告之訴及假執行之聲請等語。
三、兩造不爭執事項：
    系爭房屋係由原告於80年預約購買，並於83年完工移轉所有
    權，嗣於86年8 月遷入居住至今，被告乙○○所有座落於高
    雄市三民區○○○路381 巷8 號4 樓，與被告丁○○有光路
    120 號4 樓之建物為於85年7 月下旬開始興建，於85年9 月
    完工之違章建築，系爭違建已由高雄市政府工務局列為拆除
    標的。
四、本件經整理並協議簡化爭點後，兩造均同意本件之爭點為：
    (一)被告乙○○、丁○○有無構成民法第184 條第1 項之侵權
    行為？(二)管理委員會是否違反與住戶間之委任契約關係而造
    成損害？(三)管理委員會的行為有無因為違反保護他人之法律
    （公寓大廈管理條例）而構成侵權行為？(四)本件侵權行為請
    求權是否已罹於時效。茲就各項爭點審究如次：
  (一)被告乙○○、丁○○有無構成民法第184 條第1 項之侵權行
    為？
    按關於侵權行為賠償損害之請求權，以實際上受有損害為成
    立要件，最高法院48年台上字第680 號著有判例。經查，系
    爭違建物之距地高度為2.77m ，業經被告乙○○、丁○○呈
    報在卷，而系爭違建物之屋頂與原告所有房屋之主臥室、浴
    室、臥室及陽台窗戶之高度相距約1 至1.5 公尺，被告乙○
    ○並已為原告於窗台外裝設鐵窗，而要爬上該違建物之屋頂
    必須由被告乙○○、丁○○位於4 樓之住處陽台搭架活動式
    樓梯才能爬上屋頂等情，業經本院至現場勘驗屬實，且有勘
    驗筆錄、照片等附卷可稽，是依前揭勘驗結果所示，得至原
    告住居處外之窗戶窺視而侵及其隱私者，除住居於被告乙○
    ○、丁○○上開住所之人外，必係須先非法爬上或得允許進
    入被告乙○○、丁○○之住處後再藉由該處所置活動鐵梯攀
    爬至該違建物屋頂之人始能為之，以此除違法者外，得為侵
    害原告隱私權主體者已蓼蓼可數，而被告乙○○、丁○○當
    時興建系爭違建物之功能及目的乃在於供己居住使用，且被
    告乙○○復已為原告安裝鐵窗以為防盜，故渠等於興築之初
    當無侵害原告隱私之故意或過失可言，苟有他人利用已存之
    違建物而作不當之利用，此亦應由該行為人自負侵權之責而
    與被告乙○○、丁○○無直接關連，再者，原告所主張該違
    建物導致其必須隨時擔心有人在窗外徘徊或直接跨過窗戶進
    入屋內致侵害隱私權等語，此僅係原告對於損害可能發生之
    疑慮而非實際上已有損害之發生，而原告於本院言詞辯論時
    雖自陳曾有3 次看到有人上去過（該違建物之屋頂），且窗
    戶亦曾被人開過等語，惟此除原告本人之供述外別無其他證
    據為佐，且亦無從由此證明原告業因此而受有實害，則被告
    乙○○、丁○○興建系爭違建物原既無侵害原告隱私權之故
    意或過失，且原告之隱私除可能因此有遭侵害之虞外，迄尚
    無實害之發生，依前揭說明，被告乙○○、丁○○自無構成
    民法第184 條第1 項侵權行為之餘地。
  (二)被告管委會是否違反與住戶間之委任契約關係而造成損害？
    查被告管委會就被告乙○○、丁○○之興建系爭違建物，乃
    於85年4 月11日第4 次管委會會議時決議：「此空間可用作
    休閒處所，如建涼亭、小木屋等在不違反建築法規下，可由
    H4 （ 被告丁○○）及I4（被告乙○○）住戶酌情利用」，
    此有寧靜海社區第2 屆管管理委員會第4 次會議會議紀錄等
    件在卷可稽，亦核與證人即當時之主任委員翁榮信於本院言
    詞辯論時之證詞相符，是被告管委會既自始即僅同意被告乙
    ○○、丁○○於其露台興建涼亭等非固定式建物而非系爭磚
    造違建物，被告乙○○、丁○○嗣係興建該違建物自非係得
    被告管委會之授意，而被告管委會於其會議決議中亦已謹守
    本分而僅同意其等於不違反建築法規之情形下由之酌情利用
    ，此自未違反住戶委任管委會依公寓大廈管理條例等規定處
    理事務之本旨，至於被告乙○○、丁○○是否捐款予被告管
    委會乃係被告乙○○、丁○○之個人行為，且該捐款係用於
    全體住戶之共同支出，對全體住戶並無不利，而被告管委會
    亦未因被告乙○○、丁○○之捐款而決議同意之興建系爭違
    建，被告管委會自無違反委任義務而造成原告之損害可言。
  (三)被告管委會有無因為違反保護他人之法律（公寓大廈管理條
    例）而構成侵權行為？
    侵權行為以受有損害為前提，而本件原告並未受有實際損害
    已如前述，而被告管委會之決議依前所述係要求被告乙○○
    、丁○○於不違反建築法規下酌情利用而已，其既已明示不
    得違反建築法規，且僅同意之構築涼亭等非固定式建築，自
    難認被告管委會之決議有違反公寓大廈管理條例之保護他人
    法律，又原告雖認被告管委會明知被告乙○○、丁○○興建
    違建而不加以制止，且已知有違建物後對於拆除違建亦不積
    極介入排除而有違反公寓大廈管理條例規定云云，惟此業為
    被告管委會所否認，且原告並未舉證證明被告管委會係事先
    知情，況縱令被告管委會知情，然其於決議中已明白表示不
    同意被告乙○○、丁○○違反建築法規興建建物之意，此即
    已為反對之意思表示，自不得以此執為被告管委會有違反該
    條例之情事，而被告管委會於93年10月5 日發函高雄市政府
    工務局暫緩拆除時之函文說明第2 、3 、4 點，亦表明因恐
    拆除違建會影響結構安全而希望能協調住戶和平處理紛爭之
    意，此有被告管委會93年10月5 日寧靜管（九十三）第一０
    ０五號函文在卷可稽，足見被告管委會係為求全體住戶之安
    全與和諧而為發函而非為違反公寓大廈管理條例以侵害原告
    之權利，故被告管委會自亦不構成民法第184 條第2 項之侵
    權行為。
  (四)本件被告乙○○、丁○○並無侵害原告隱私權之故意或過失
    ，原告亦無因被告乙○○、丁○○之興建違建而受有損害，
    而被告管委會並未同意被告乙○○、丁○○興建系爭違建或
    有何違反公寓大廈管理條例而侵害原告之隱私權致原告受有
    損害，則原告所主張之侵權行為既均不成立，自無庸檢討侵
    權行為時效之爭點。
  (五)按民法第213 條第1 項乃規定：「負損害賠償責任者，除法
    律另有規定或契約另有訂定外，應回復他方損害發生前之原
    狀。」等語，足見回復原狀請求權之存在，乃以損害賠償責
    任之發生為前提，而本件原告對被告乙○○、丁○○之損害
    賠償之債依前述既不成立，被告乙○○、丁○○自無庸對原
    告負回復原狀之責，故原告依民法第213 條請求被告乙○○
    、丁○○應予回復原狀即無理由。
五、綜上所述，被告乙○○、丁○○均無侵害原告隱私權或舒適
    生活之人格法益之故意，且亦未對原告之隱私權或舒適生活
    之人格法益造成損害，而被告管委會亦無違反保護他人之法
    律或違反全體住戶委任之義務，從而原告依民法第184 條第
    1 項前段、第195 條第1 項、第213 條，請求被告乙○○、
    丁○○賠償非財產上損害，並負回復原狀之責，及依民法第
    184 條第2 項及第544 條請求管委會負損害賠償責任，即無
    理由，應予駁回，而原告之訴既經駁回，所為假執行之聲請
    亦失所附麗，亦應併予駁回之。
六、兩造其餘攻擊防禦方法，經核均於本件之判斷無影響，於茲
    不贅。
七、據上論結，原告之訴為無理由，依民事訴訟法第78條判決如
    主文。
中　　華　　民　　國　　96　　年　　4 　　月　　10　　日
         民事第四庭    審判長法　官  黃宏欽
                             法  官  古振暉
                             法  官  黃宣撫
以上證明與原本無異。
如不服本判決，應於判決送達後20日內向本院提出上訴狀並表明
上訴理由，如於本判決宣示後送達前提起上訴者，應判決送達後
10日內補提上訴理由書（須附繕本）。
中　　華　　民　　國　　96　　年　　4 　　月　　10　　日
                             書記官  王美玲
